【裁判字號】    97,交聲更,8
【裁判日期】    970522
【裁判案由】    違反道路交通管理處罰條例聲明異議
【裁判全文】
臺灣桃園地方法院交通事件裁定         97年度交聲更字第8號
原處分機關  交通部公路總局新竹區監理所中壢監理站
異  議  人
即受處分人  甲○○
上列異議人即受處分人因違反道路交通管理處罰條例事件，對於
原處分機關於民國九十六年十一月十五日以壢監裁字第裁五三—
Ｎ00000000號之處分聲明異議，經本院於九十六年十二
月三十一日以九十六年度交聲字第八○六號裁定異議駁回後，異
議人不服向臺灣高等法院提起抗告，由臺灣高等法院於九十七年
二月二十七日以九十七年度交抗字第一七四號裁定將原裁定撤銷
並發回本院，本院更為裁定如下：
    主  文
異議駁回。
    理  由
一、原處分意旨略以：本件異議人即受處分人甲○○騎乘所有車
    牌號碼ＮＣＩ—一六五號重型機車，於民國九十六年十月十
    五日下午四時十五分許，行經高雄縣旗山鎮○○○路與廣和
    路口，因闖紅燈（直行旗山往里港方向）之違規，遭高雄縣
    政府警察局旗山分局廣福派出所警員當場攔停，並填製高雄
    縣政府警察局高警交字第Ｎ00000000號舉發違反道
    路交通管理事件通知單，經原處分機關於九十六年十一月十
    五日以壢監裁字第裁五三—Ｎ00000000號裁決書裁
    處異議人罰鍰新臺幣（下同）一千八百元，並依道路交通管
    理處罰條例第六十三條第一項第三款記違規點數三點。
二、聲明異議意旨略以：異議人當時係往里港方向行駛，於行經
    上開路口，異議人騎乘之車輛係超過停止線後交通號誌燈號
    方轉為紅燈，並無違規之行為，若其有闖紅燈違規情事，執
    行警員應立即攔下，而非到達證人值勤地點之派出所大門口
    之處始將其攔下，且未以科學儀器取得證據資料得證明其確
    有該項違規，有違公正性，此外當時同樣執行處所，其亦有
    眼見他人逆向行駛，然執行警員並無舉發違規情事，爰聲明
    異議云云。
三、按汽車駕駛人，行經有燈光號誌管制之交岔路口闖紅燈者，
    處新臺幣一千八百元以上五千四百元以下罰鍰，道路交通管
    理處罰條例第五十三條第一項定有明文。又汽車駕駛人有同
    法第五十三條情形之一者，除依原條款處罰鍰外，並予記違
    規點數三點，此亦為同法第六十三條第一項第三款所明定。
四、本件異議人即受處分人甲○○於九十六年十月十五日下午四
    時十五分許，騎乘車牌號碼ＮＣＩ—一六五號重型機車，行
    經高雄縣旗山鎮○○○路與廣和路路口，因闖紅燈（直行旗
    山往里港方向）之違規，遭高雄縣政府警察局警員當場舉發
    之事實，此有舉發違反道路交通管理事件通知單一份附卷可
    稽，惟異議人否認其有何闖紅燈之違規情事，爰於法定不變
    期限內聲明異議，並以前詞置辯，經查：
  (一)雖異議人以：其穿越上開路段後，交通號誌燈號始轉為紅燈
    ，且本件舉發警員未能輔以科學儀器採證一節置辯，惟本院
    依職權傳訊證人即承辦警員張正義到庭具結證稱：「（問：
    當日情形如何？）我在廣福派出所前，執行交通稽查勤務，
    取締違規車輛，於九十六年十月十五日下午四時十五分許，
    見甲○○騎乘ＮＣＩ—一六五重型機車，由北向南行駛，經
    紅燈未停，我們就當場攔停請甲○○至派出所，且填發違規
    單，依法告發。」、「（問：當時異議人所騎機車，是從旗
    屏二路或廣和路行駛？）是在旗屏二路由北向南，旗山往里
    港方向行駛。」、「（問：異議人在穿越十字路口時，是否
    正值綠燈轉紅燈？）當時已經紅燈」、「（問：是否有可能
    異議人在跨越停止線時，正好才轉紅燈，而從你們的執行地
    點是否能判斷？）當時我們在的地點看的很清楚，如果異議
    人穿越停止線，是否闖紅燈我們是一目瞭然。」等語明確（
    見本院九十七年四月二十一日訊問筆錄），可見該證人於上
    開時間有目睹異議人於上開路段交岔路口闖紅燈直行之違規
    。又參酌證人即執行勤務警員張正義於本院訊問時結稱：伊
    當時值勤處所係在旗屏二陸廣福派出所前，在該處圍牆所見
    違規一目瞭然，且該處距離本案紅綠燈地點僅約四十、五十
    公尺等詞（見上開訊問筆錄），復參酌該證人張正義所提出
    之現場位置圖、本案違規時間係屬日間下午及證人張正義為
    直行勤務之警員，受過相關執勤事務之專業訓練等節，足認
    證人張正義執行取締交通違規處所與異議人所行進路線同在
    高雄縣旗山鎮○○○路上，且該執行處所亦距離本案違規之
    交岔路口甚近，並非在數個交岔路口或數百公尺之遙，且依
    當時日間下午光線充足視線良好，證人張正義為執行勤務之
    警員，所受職務訓練之觀察程度自遠較一般人更為專注，是
    依證人張正義本身之能力及當時現場光線及舉發地點與違規
    地點間之距離等客觀事項，證人張正義應能確實判斷異議人
    於舉發時、地行駛至交岔路口是否有闖紅燈之一情，並考諸
    該證人為本案執勤警員，係為維持交通秩序依法執行職務之
    人，與異議人既素不相識，亦無宿怨，且經本院傳喚到庭具
    結作證，應無故意誣陷異議人而捏造事實，而自陷偽證重罪
    危險之理，是其所為前揭證詞，堪以採信。又闖紅燈之違規
    具有高度危險性，且本質上復屬稍縱即逝之違規事項，本難
    期舉發警員能於違規瞬間立即以拍照或攝影採證，是本件證
    人張正義為舉發當時，雖未能及時照相或攝影以供佐證，然
    當場舉發交通違規並不以攝影或照相存證為其要件，亦不以
    舉發之錄影或照片為唯一之證明方法，舉發員警係親眼見聞
    違規經過，並經以證人之身分具結後為證述，此證人證詞仍
    不失為證明方法之一種，是本件既經證人即本件承辦員警張
    正義到庭具結證述其目睹異議人有行經有燈光號誌管制之交
    岔路口闖紅燈之違規事實及其攔停舉發經過，其所為證言堪
    以採信等情，均業如前述，則異議人徒以本件其並無違規，
    指摘舉發員警並無採證等詞，難認可採。從而，本件應堪認
    定異議人於舉發當時確有騎乘重型機車行駛於旗屏二路道路
    上，並至該路與廣和路口之號誌已轉換為紅燈後，猶往里港
    方向直行，而有在燈光管制之交岔路口闖紅燈之違規行為至
    明。
  (二)異議人又以：其若有違規情事，何以舉發警員未能立即攔查
    ，反迄至該警員執行處所始攔查告知云云，然證人即執行勤
    務警員張正義於本院訊問時結稱：伊當時值勤處所係在旗屏
    二陸廣福派出所前，距離本案紅綠燈地點僅約四十、五十公
    尺，如果提早攔查，恐異議人伺機逃逸等語（見本院九十七
    年四月二十一日訊問筆錄），則證人張正義所處執行地點距
    離本案違規之交岔路口甚近，可知該證人當時係在違規路口
    不遠處執行勤務，基於執行勤務能確實攔查違規者之考量，
    直至異議人行經其執行勤務處所前始攔檢異議人，自難認其
    未立即攔檢異議人，有何與常情相違之處，是異議人徒憑該
    證人未立即予以攔檢一端，而質疑攔檢程序合法性之前開辯
    解，即無可取。
  (三)至異議人另以：同樣執行處所，同有他人逆向行駛之違規行
    為，然未經執行警員舉發云云。惟按行政行為，非有正當理
    由，不得為差別待遇，行政程序法第六條定有明文，此即行
    政法上之平等原則。然行政機關若怠於行使權限，致使人民
    因個案違法狀態未排除而獲得利益時，該利益並非法律所應
    保護之利益，因此其他人民不能要求行政機關比照該違法案
    例授予利益，亦即人民不得主張「不法之平等」（最高行政
    法院九十二年度判字第二七五號判決可資參照）。基此，縱
    異議人前開所言屬實，於同時同地亦有確有其他人有逆向行
    駛之違規情事，而執行警員竟未予以舉發，本係屬另一問題
    ，顯與異議人本件違規一事無涉，尚不得以另有他人違規而
    未予舉發一情據此主張不法之平等，是異議人此部分辯解，
    洵難採取。
  (四)綜上，異議人於上開時、地，行經有燈光管制號誌管制之交
    岔路口闖紅燈之事實，堪予認定，是原舉發機關依法舉發並
    無違誤之處，而原處分機關以援引上開規定裁處罰鍰一千八
    百元，並記違規點數三點，並無不當。從而，本件異議為無
    理由，應予駁回。
五、據上論斷，應依道路交通管理處罰條例第八十七條第二項、
    道路交通案件處理辦法第十九條，裁定如主文。
中    華    民    國    97    年    5     月    22    日
                      臺灣桃園地方法院交通法庭
                            法  官  陳可薇
上正本證明與原本無異。
如不服本裁定，應於送達後五日內，向本院提出抗告狀。
                            書記官  賴佩霞
中    華    民    國    97    年    5     月    27    日


司法院資訊處製作；財團法人民間司法改革基金會備份。
